臺灣高等法院刑事判決
111年度上更一字第82號
上  訴  人  
即  被  告  謝政志



選任辯護人  楊偉毓律師
            林祐增律師
            葉慶人律師
上列上訴人即被告因違反毒品危害防制條例案件，不服臺灣士林
地方法院109年度訴字第448號，中華民國110年3月4日第一審判
決（起訴案號：臺灣士林地方檢察署109年度偵字第6080號），
提起上訴，本院判決後，經最高法院撤銷發回更審（111年度台
上字第583號），本院判決如下： 
    主  文
上訴駁回。 
    事實及理由
一、經本院審理結果，認第一審以上訴人即被告謝政志犯修正前
    毒品危害防制條例第4 條第3 項之販賣第三級毒品罪共7 罪
    ，各判處有期徒刑7 年、7年2月（4罪）、7 年4 月（2罪）
    ，定應執行刑有期徒刑8年6月，並依法宣告沒收手機，就各
    該犯罪所得並依法諭知沒收暨追徵價額，經核認事用法、量
    刑及諭知沒收暨追徵價額，均無不當，應予維持，並引用第
    一審判決書關於有罪部分記載之犯罪事實及理由（如附件，
    理由乙之無罪部分及附表二均非本件審理範圍）。
二、證據能力部分：
　　通訊軟體所留存歷史對話之電磁紀錄，係以科學機械方式生
    成，所呈現對話內容之畫面再經翻拍成照片，或轉成譯文書
    面，具有可接近性（易讀、易懂），其真實性無虞時，對於
    事實之還原，較諸證人事後根據其體驗所為之供述，因受限
    於個人記憶、認知、表達能力及意願等，難免無法期待毫無
    錯漏者，應屬優勢證據，而具較高之證據價值，自得作為證
    據，法院倘依書證之證據方法於審判程序踐行法定證據調查
    ，採為認定事實存否之基礎，自屬適法（最高法院110年度
    台上字第5802號判決意旨參照）。卷附之通訊軟體微信翻拍
    照片乃翻攝自證人劉文皓手機內之對話內容，並經本院依法
    踐行證據調查之程序，復無事證足認有違背法定程式，或透
    過偽造、變造所取得之情事，應認有證據能力。　　
三、被告上訴意旨略以：㈠證人劉文皓於偵查中自行提出之通訊
    軟體微信對話內容擷圖照片，已更改暱稱，又自行加註聯絡
    人資料，不排除劉文皓為證明被告為其上游而事後更改，被
    告並非與其對話之「業幹-皮老闆(謝承諺)」。㈡縱認被告與
    劉文皓間確曾有上開微信對話內容，然依劉文皓所證：謝政
    志有毒品可交易時，通訊軟體大頭照是綠巨人浩克，沒有毒
    品時是全黑畫面等語，對照劉文皓所提出對話內容之大頭照
    是全黑畫面，該對話內容是否涉及毒品買賣，不無疑義。㈢
    劉文皓所提出之微信對話內容語意隱晦不明，不足為劉文皓
    指證被告販賣毒品之補強證據。㈣劉文皓轉帳予被告，僅能
    證明二人有金錢往來，無法證明該款項為其支付被告購買毒
    品之價金。㈤被告雖於民國108年10月1日凌晨3時許，身在原
    審判決附表一編號3認定交易地點附近，然其時被告手機通
    話之基地台，並未涵蓋附表一編號3所認定之交易地點，可
    見被告並無與劉文皓為上開毒品交易云云。
四、駁回上訴之理由：
　㈠原審判決理由說明，依據證人劉文皓之證述，以及微信帳號
    「業幹- 皮老闆（謝承諺）」確為被告之0000000000號手機
    所使用，佐以被告坦承其臉書暱稱為「謝承諺」、其於酒店
    之綽號則為「老皮」，客人會稱呼其「皮老闆」等語（見偵
    卷三第11頁、原審卷第246 頁），與上述劉文皓於微信所更
    改之暱稱相符。又衡以一般人為方便記憶而更改或加註自己
    習慣之聯絡人綽號或暱稱之常情，可見以「業幹- 皮老闆（
    謝承諺）」與劉文皓對話之人係被告。原審採證認事之論斷
    說明，非主觀之推測，核與經驗法則及論理法則無違。
  ㈡參以被告與劉文皓於原審判決附表一編號1至7所示各次交易
    相關之微信對話內容：
　　⒈被告：「現在給你13」(108年10月27日3時54分)
　　⒉劉文皓：「收」（108年10月29日7時30分)
　　　被告：「要來嗎」
　　⒊被告：「140」（108年11月1日3時7分)　
　　　劉文皓：「收收」
　　　被告：「剩5斤蝦子」（108年11月1日3時16分)
　　　劉文皓：「收」（108年11月1日7時7分)　
　　⒋被告：「不會打臉  絕對好吃」（108年11月3日2時47分)
　　⒌被告：「現在是細的誒」（108年11月4日0時33分)　
　　　      「漂亮的」（108年11月4日3時8分)　
　　⒍被告：「這個真的是好的  不然待會換給你　
　　　      我現在去勾另一種
　　　      因為我沒必要唬爛你
　　　　    這個我出很快
　　　　    我傍晚才拿  剩10幾
　　　　 　 換大奶的囉」（108年11月7日1時36分)
　　⒎劉文皓：「五斤蝦！要活的！」（108年11月12日8時32分)
      　 
　　顯非友人間一般社交往來之對話。又劉文皓於偵查及原審審
    理中證稱：「換大奶的囉」是指粗顆粒的K他命，「5斤蝦！
    要活的」是5公克的K他命，因為怕警察竊聽，所以加一些混
    淆的文字等語（見偵卷第153頁、原審卷第213頁)，參以其
    等以暗語溝通流暢，均未見有任何不明彼此對話文義之跡象
    ，顯然雙方確有一定之默契，恰與販毒者、購毒者間利用通
    訊軟體聯繫時，常以買賣雙方得以知悉之暗語或含混語意溝
    通，儘量簡化以躲避查緝之常情相符。堪認上開通訊軟體對
    話內容，足以補強劉文皓證述之真實性，上訴意旨辯稱：對
    話內容隱晦不明、不足為補強證據云云，委無可採。
　㈢依一般人使用通訊軟體之經驗，通訊軟體之「大頭照」可由
    使用人任意編輯更改，有更改者，更改前與他人對話內容所
    顯示之「大頭照」亦同步更新，嗣後再與該帳號連結而截取
    之畫面，所顯示之「大頭照」均為已更改之畫面。劉文皓所
    提出與被告微信帳號對話內容擷圖畫面，通話時間涵蓋108
    年10月27日起至同年11月12日，手機螢幕截圖時間顯示16：
    08至16：14（見偵卷一第169至177頁)，所呈現與被告通話
    內容之「大頭照」固為全黑畫面，然劉文皓係於該對話後，
    於檢察官偵查中始截取上開與被告之微信對話內容(見偵卷
    一第151頁），所顯示被告帳號之「大頭照」，係其「截圖
    時」被告微信帳號之「大頭照」，並非被告與劉文皓為交易
    當時之截圖時間，縱有被告所指情事，依上開說明，仍不足
    為有利被告之認定。
　㈣證據之證明力，應就卷內各項直接、間接證據之內容及其彼
    此間與待證事實之關聯性，本於推理作用予以綜合判斷，以
    定其取捨，不能將各項證據予以割裂觀察單獨評斷。原審以
    劉文皓匯款予被告之紀錄、被告與劉文皓之微信對話內容及
    擷圖畫面、劉文皓之證述等證據資料相互勾稽，而為綜合判
    斷，認定被告確有於原審判決附表一所示時間、地點，販賣
    第三級毒品予劉文皓之事實，上訴意旨徒以轉帳紀錄僅能證
    明其與劉文皓有金錢往來、無法證明有毒品交易云云，不足
    採信。 　
　㈤被告所使用0000000000號手機與劉文皓使用之0000000000號
    手機於108年11月1日凌晨3時0分38秒通話時之基地台位置，
    固未涵蓋劉文皓所指當日交易地點台北市中山區松江路與南
    京東路交岔口附近便利商店外（見本院卷第59頁），然劉文
    皓指證其與被告為原審判決附表一編號3毒品交易時間並非
    凌晨3時許，再觀之被告與劉文皓於上開通話後，另於同日
    凌晨3時7分迄至清晨7時7分許，數度以微信與劉文皓聯繫交
    易地點及數量（見偵卷一第171至173頁微信對話內容)，益
    見劉文皓與被告於上開手機及微信帳號通話後，始為本次毒
    品交易。上訴意旨所指基地台涵蓋範圍乙節，與本件交易時
    間、內容未有直接關聯，自亦不足為被告有利之證明。    
  ㈥綜上，被告所辯上情，均不足推翻原判決所為認定，被告仍
    執前詞上訴，指摘原判決違法、不當，為無理由，應予駁回
    。
五、據上論結，應依刑事訴訟法第373 條、第368 條，判決如主
    文。
本案經檢察官陳貞卉提起公訴，檢察官張紜瑋到庭執行職務。
中    華    民    國   111    年    10    月    25    日
                  刑事第十四庭審判長  法  官  林孟宜 
                                      法  官  郭豫珍
                                      法  官  潘怡華
以上正本證明與原本無異。
如不服本判決，應於收受送達後20日內向本院提出上訴書狀，其
未敘述上訴之理由者並得於提起上訴後20日內向本院補提理由書
（均須按他造當事人之人數附繕本）「切勿逕送上級法院」。
                                      書記官  吳思葦
中    華    民    國   111    年    10    月    25    日
附錄：本案論罪科刑法條全文 
修正前毒品危害防制條例第4條　　　
製造、運輸、販賣第一級毒品者，處死刑或無期徒刑；處無期徒
刑者，得併科新臺幣二千萬元以下罰金。
製造、運輸、販賣第二級毒品者，處無期徒刑或七年以上有期徒
刑，得併科新臺幣一千萬元以下罰金。
製造、運輸、販賣第三級毒品者，處七年以上有期徒刑，得併科
新臺幣七百萬元以下罰金。
製造、運輸、販賣第四級毒品者，處五年以上十二年以下有期徒
刑，得併科新臺幣三百萬元以下罰金。
製造、運輸、販賣專供製造或施用毒品之器具者，處一年以上七
年以下有期徒刑，得併科新臺幣一百萬元以下罰金。
前五項之未遂犯罰之。　　　
附件：
臺灣士林地方法院刑事判決
                                      109年度訴字第448號
公　訴　人　臺灣士林地方檢察署檢察官
被　　　告　謝政志
選任辯護人　王維立律師
上列被告因違反毒品危害防制條例案件，經檢察官提起公訴（
109年度偵字第6080號），本院判決如下：
    主  文
謝政志犯如附表一「宣告刑」欄所示之罪，各處如附表一「宣告
刑」及「沒收」欄所示之刑及沒收之諭知。有期徒刑部分應執行
有期徒刑捌年陸月。其他被訴部分均無罪。
    犯罪事實
一、謝政志明知愷他命係毒品危害防制條例第2 條第2 項第3 款
    所定第三級毒品，依法不得販賣，竟意圖營利，基於販賣第
    三級毒品愷他命之犯意，於附表一所示之交易時間、交易地
    點，以附表一交易內容所示之價錢，販賣附表一交易內容所
    示數量或價值之第三級毒品愷他命與劉文皓。嗣劉文皓於民
    國109 年2 月11日21時許，在臺北市士林區重陽大橋汽車引
    道銜接環河北路3 段口處為警查獲（其所涉持有大量毒品犯
    行，另經本院判處有期徒刑3 月），而悉上情。
二、案經臺北市政府警察局士林分局報告臺灣士林地方檢察署（
    下稱士林地檢署）檢察官偵查起訴。
    理  由
甲、有罪部分
壹、證據能力方面：
一、按被告以外之人於審判外之言詞或書面陳述，除法律有規定
    者外，不得作為證據，刑事訴訟法第159 條第1 項定有明文
    。被告以外之人（包括證人、鑑定人、告訴人、被害人及共
    同被告等）於審判外之言詞或書面陳述，為所謂傳聞證據，
    由於傳聞證據有悖於法院直接審理及言詞審理之精神，妨害
    當事人之反對詰問權，影響程序正義之實現，除法律有規定
    者（例如同法第159 條第2 項、第159 條之1 至第159 條之
    5 、第206 條等）外，原則上不具證據能力。本案證人劉文
    皓於警詢所為之陳述屬傳聞證據，且被告謝政志及其辯護人
    對於其警詢陳述之證據能力已有爭執，檢察官又未舉出其警
    詢筆錄有何刑事訴訟法第159 條之2 所定例外得為證據之情
    形，是依上開規定，自無證據能力。
二、被告及辯護人固爭執卷內通訊軟體微信（WeChat，下稱微信
    ）對話紀錄之證據能力。惟查，該微信對話紀錄，就被告自
    己所傳送部分（此雖被告否認為其所傳送，但本院認定確為
    被告所為，理由詳如後述），為被告於審判外之書面陳述，
    屬被告供述之一部，不屬於傳聞證據。次按以文書作為證據
    資料使用時，依其性質、作用，有不同之屬性。倘以文書內
    容所載文義，作為待證事實之證明，乃書面陳述，其為被告
    以外之人出具者，有刑事訴訟法第159 條第1 項及其相關之
    傳聞法則規定適用；若以物質外觀之存在，作為待證事實之
    證明，即為物證之一種，無傳聞法則之適用，原則上具有證
    據能力（最高法院106年度台上字第3258號判決意旨參照）
    。經查，微信對話內容就劉文皓所傳送部分，係劉文皓將之
    拍攝擷圖後寄交與士林地檢署檢察官存證（見士林地檢署10
    9年度偵字第6080號卷【下稱偵卷】一第167 至177 頁），
    雖為劉文皓與被告間通訊內容所衍生之證據，惟並非依據通
    訊保障及監察法第5 條進行通訊監察所取得之證據，自無該
    法之適用，且該通訊內容係可為證據之物，經劉文皓同意後
    自行提出，取得之過程符合法律規定，嗣後並據以翻拍為照
    片後附卷，翻拍照片為衍生證據，並非違背法定程序所取得
    之證據；又該翻拍照片係用以認定劉文皓確有於圖片所顯示
    時間與被告對話之客觀事實，即該對話本身存在，非用以證
    明該陳述內容之真實性，自非傳聞證據，而屬文書證據，且
    經本院依法提示與被告及其辯護人踐行調查程序，自有證據
    能力（最高法院99年度台上字第408號、103年度台上字第35
    80號判決意旨參照）。
三、又除上開證據外，本案據以認定被告犯罪之證據，關於被告
    以外之人於審判外之陳述部分，被告及辯護人均陳明同意有
    證據能力（見本院109 年度訴字第448 號卷【下稱本院卷】
    第129 頁、第235 至241 頁），本院審酌各該證據資料之作
    成情況，核無違法取證或其他瑕疵，且與本案具有關連性，
    認以之作為證據應屬適當，是依刑事訴訟法第159 條之5 第
    1 項規定，前揭證據資料均有證據能力。
四、至於本判決下列所引用之非供述證據，並無證據證明係公務
    員違背法定程序所取得，亦無顯有不可信之情況，且經本院
    於審理期日提示予被告辨識而為合法調查，依刑事訴訟法第
    158 條之4 反面解釋，自均得作為本判決之證據。
貳、實體方面：
一、被告之辯解：
    訊據被告固坦承有於附表一所示之時間，其名下所使用之中
    國信託銀行帳戶（帳號000000000000號，下稱系爭帳戶）內
    分別收受劉文皓所匯款如附表一交易內容所示之金額不諱，
    惟矢口否認有何販賣第三級毒品愷他命之犯行，辯稱：因為
    我之前欠劉文皓酒單的錢，時間約為108 年11至12月間，是
    我去酒店消費的錢，劉文皓是酒店的泊車及幹部，之後我有
    還他錢，時間大約在109 年1 月間。當時劉文皓跟我要錢的
    時候我對他的態度不好，劉文皓偵查中也有說我洗他臉，所
    以我認為是這個原因所以劉文皓才這樣誣陷我。劉文皓匯款
    到系爭帳戶內的錢是我們共同出去玩開桌或是他向我借的錢
    ，不是我賣愷他命的錢等語。辯護人則為被告辯稱：由劉文
    皓提供相關之微信紀錄可見劉文皓是擅長保全證據之人，豈
    會將FB通訊紀錄格式化刪除，此部分相當可疑。另外就起訴
    書附表編號4 至11之販賣紀錄，該微信帳號非被告所使用，
    且只有轉帳紀錄，並無毒品被查獲，又有多筆轉帳金額無法
    整除，與毒品交易之經驗法則不符，且毒品交易多以現金為
    之，極少看到以轉帳方式，顯見此部分轉帳紀錄如被告所述
    是開桌以及當場借貸之現金。劉文皓與被告間具有恩怨，是
    劉文皓確實有誣賴之動機，基於以上罪疑唯輕原則，請鈞院
    賜與被告無罪判決以免冤枉等語。
二、本案不爭執之事實：
    被告所使用之系爭帳戶，有於附表一各編號所示之時間，收
    到劉文皓所匯款如附表一交易內容所示之金額。被告有使用
    其母親黃素利名下之行動電話門號0000000000號（下稱系爭
    門號），並有持之與劉文皓聯繫等情，業據證人劉文皓於偵
    查及本院審理中證述明確（見偵卷一第151 至155 頁、偵卷
    二第259 至261 頁、本院卷第204 至208 頁），復有系爭帳
    戶臺幣活存明細表、劉文皓所使用劉怡馨名下及被告所使用
    之系爭帳戶存款交易明細及台灣大哥大股份有限公司2020年
    10月28日法大字第109130963 號函所附系爭門號之雙向通聯
    資料查詢表等證據在卷可稽（見偵卷一第161 至164 頁、偵
    卷二第9 至125 頁、第127 至254 頁、本院卷第27至103 頁
    ），且為被告所不爭執（見本院卷第129 至130 頁），此部
    分之事實，首堪認定。
三、本案爭點：
    被告係以上揭情詞置辯，故本案爭點則為：被告有無於附表
    一所示之交易時間、交易地點及交易內容，販賣第三級毒品
    愷他命與劉文皓共計7 次？本院認定被告有罪之理由，茲分
    述如下：
  ㈠據證人劉文皓迭於偵訊及本院審理中均一致證稱：附表一所
    示各次交易時間、交易地點及交易內容均是被告賣愷他命給
    我。偵卷一第169 、171 、173 、175 及177 頁中我與「業
    幹- 皮老闆（謝承諺）」間之微信對話紀錄擷圖，是我向被
    告購買愷他命的對話。謝承諺是被告之前在臉書打的名字，
    他在外面的外號是皮老闆或是老皮。「業幹- 皮老闆（謝承
    諺）」就是被告在使用的微信帳號。於108 年10月27日被告
    稱：「現在給你13」，就是1 公克新臺幣（下同）1,300 元
    的意思，金額部分可以比對到我匯款到系爭帳戶之匯款紀錄
    ；偵卷一第171 頁是我跟被告在約地方；偵卷一第173 頁被
    告說「剩5 斤蝦子」、「不會打臉」、「絕對好吃」等語，
    就是還剩下5 公克愷他命、保證品質好的意思；偵卷一第17
    5 頁被告說「現在是細的誒」、「漂亮的」是我跟被告要購
    買愷他命的內容；偵卷一第177 頁被告說：「這個真的是好
    的不然待會換給你」、「我現在去勾另一種」、「這個我出
    很快」、「傍晚才拿剩10幾」等語是指剩10幾克、「換大奶
    的囉」是指愷他命是大顆的。所以我於108 年10月29日、同
    年11月1 日、3 日、6 日、7 日、12日分別轉帳1 萬3, 000
    元、1 萬4,200 元、1 萬3,000 元、1 萬8,750 元、1 萬9,
    000 元、1 萬2,500 元及6,500 元到系爭帳戶，均註記老皮
    ，都是我向被告購買愷他命的費用。一般都是被告先給我愷
    他命，我再轉帳給他等語（見偵卷一第151 至157 頁、偵卷
    二第259 至261頁、偵卷三第21至25頁、本院卷第201 至214
    頁）明確，復有上揭劉文皓所述各次與被告間之微信對話紀
    錄存卷可考（見偵卷一第169 至177 頁），核與實務上一般
    販賣毒品者為躲避政府查緝常見以暗語聯絡，被告方以「蝦
    子」、「好吃」、「大奶」等語做為毒品暗語之情相符。參
    以上揭各次對話紀錄中所示之時間，均可與劉文皓各次將如
    附表一交易內容所示之款項匯入系爭帳戶之紀錄相吻合，此
    亦有劉文皓所使用劉怡馨之帳戶、系爭帳戶之交易明細及劉
    文皓所提出之臺幣活存明細可佐（見偵卷二第59至62頁、第
    65頁、第187 至190 頁、第195 頁、偵卷一第161 至164 頁
    ）。佐以系爭門號於108 年11月1 日凌晨3 時許之基地台位
    置位於臺北市○○區○○○路000 巷00號，此有上揭雙向通
    聯資料查詢紀錄可憑（見本院卷第73頁），該時係與附表一
    編號3 之交易時間即同日凌晨3 時至7 時許相吻合。而附表
    一編號3 所在之交易地點為臺北市中山區松江路與南京東路
    交叉口處，亦與被告所持用行動電話之基地台位置僅相距95
    0 公尺一節，有google地圖在卷可考（見本院卷第219 頁）
    ，顯見被告當時之所在位置核與劉文皓所證之交易地點甚近
    ，均足以作為證人劉文皓證詞之補強證據，堪認證人劉文皓
    上揭所證，要屬信而有徵，堪值採信。綜合上情，堪認被告
    確有於附表一所示之交易時間、交易地點及交易內容，販賣
    第三級毒品愷他命與劉文皓共計7 次等情為真。
  ㈡被告雖否認上揭微信對話紀錄為其所使用等語。然查，該微
    信帳號為被告所使用並與劉文皓聯繫本案販賣愷他命一事，
    為證人劉文皓所指證明確（見本院卷第205 頁）。另觀諸「
    業幹- 皮老闆（謝承諺）」之名稱，確為行動電話號碼0939
    000000號所使用一節，有劉文皓所提出之帳號聯絡資料在卷
    可參（見偵卷一第165 頁），而0000000000號之行動電話門
    號為被告所使用一事，為上揭被告所不爭執，佐以被告亦坦
    承其臉書暱稱為「謝承諺」、其於酒店之綽號則為「老皮」
    、客人會叫其「皮老闆」等語（見偵卷三第11頁、本院卷第
    246 頁），與上述劉文皓所載被告之綽號或暱稱於微信上之
    名稱相符，核與一般人為方便記憶而會將聯絡人名稱更改為
    該人之綽號或暱稱之常情無違，顯見名為「業幹- 皮老闆（
    謝承諺）」確為被告所使用之微信帳號無訛。被告雖一再否
    認該對話為其所傳送，然其無法提出自己所使用微信帳號之
    相關資訊供參（見本院卷第234 至235 頁），殊難採信。故
    被告空言否認上情，不足採信。
  ㈢被告另辯稱係因其先前積欠劉文皓酒單的錢，其還款時態度
    不佳因而與劉文皓有過節，劉文皓始為不實之證述，且劉文
    皓匯款到系爭帳戶的錢應是開桌或借款，非向其購買愷他命
    之款項等語。然查，被告自陳其積欠劉文皓借款及還錢之時
    間約在108 年11、12月至109 年1 月之間（見本院卷第245
    頁），而劉文皓指證被告販毒之日期則為109 年2 月12日，
    該時點係在被告還款之後，則劉文皓既已收回被告之欠款，
    理應無再甘冒偽證罪之風險故為誣陷被告於罪。又參諸劉文
    皓於偵查中經檢察官問：「被告稱在108 年他跟你有債務糾
    紛，因為他跟你去酒店，沒有把酒單的錢給你，之後他有還
    錢給你？」時，其覆稱：「被告曾把錢丟在桌上要我自己數
    錢，要當大家的面洗我的臉（羞辱我）」等語（見偵卷三第
    23頁），可知劉文皓係主動提及其曾有遭被告羞辱一事，倘
    若劉文皓確係對被告心懷怨恨而欲入罪於被告，衡情理應不
    會主動提及其曾有遭被告羞辱一事，而會刻意隱瞞兩人之恩
    怨，以增加其憑信性，難認劉文皓係為誣陷被告始為虛偽之
    證述。故縱使劉文皓曾與被告有金錢上之糾紛，亦難單憑此
    節即遽認劉文皓所證係為挾怨報復而不足採信。至於何以系
    爭帳戶內會有劉文皓多次匯款之紀錄一事，被告於110 年1
    月27日本院審理時先稱：劉文皓有匯錢給我，但是為何會匯
    錢給我，我不記得了等語（見本院卷第214 頁），復於最後
    一次審理期日改稱：在那之前我們會一起消費，有時候也會
    當面借等語（見本院卷第245 頁），則被告起初先稱不復記
    憶，後方改稱匯入之款項為其與劉文皓一起消費或借貸，可
    知其前後說詞反覆，又無法提出任何劉文皓曾經向其借款或
    有開桌消費等證據可佐，則其所辯實難採信。況以附表一各
    編號交易內容所示之款項加總後達9 萬6,950 元，金額非小
    ，且劉文皓各次之匯款時間僅相距數日、甚為密集，參以10
    8 年11月7 日之匯款時間距110 年1 月27日本院審理期日僅
    約1 年2 月，時間甚近，衡情被告應無遺忘之理，亦徵被告
    上揭所辯，僅係其事後卸責之詞，不足採信。
  ㈣辯護人固為被告辯稱劉文皓所匯款至系爭帳戶之金額中，有
    多筆金額無法整除，且與毒品交易多以現金交易而非轉帳之
    常情相違背，可見劉文皓之匯款金額確如被告所述係開桌及
    當場借貸之現金，且劉文皓為擅長保存證據之人，應不會將
    FB格式化刪除，此部分相當可疑等語。然查，毒品交易款項
    之給付方式所在多有，以被告與劉文皓同任職於酒店，2 人
    曾為同事，此為證人劉文皓所證述明確（見本院卷第201 至
    20 2頁），且為被告所自承在卷（見偵卷一第8 頁），可知
    劉文皓與被告非素不相識之藥頭與藥腳關係，自難與實務上
    毒品買賣多係以現金給付之交易模式相比擬。從而，劉文皓
    以轉帳方式給付購毒之款項至系爭帳戶內，並無違背常情之
    處。至於毒品之價錢，或因重量、純度、品質或成本價之不
    同而有所差異，則縱使交易金額存有無法整除之尾數，亦非
    難以想像，自難以此作為有利於被告之認定。末就劉文皓固
    有將其行動電話格式化致無從讀取其FB Messenger之對話內
    容，然此僅可證明劉文皓係為躲避查緝所為，縱使仍留有微
    信之對話紀錄，其原因所在多有，亦難以此逕認劉文皓之證
    詞不可採信或有何可疑之處，故辯護人上揭所辯，亦難可採
    。
  ㈤綜上，本案事證明確，被告上揭犯行洵堪認定，其所辯均不
    足採，應予依法論科。
四、論罪科刑：
  ㈠新舊法比較：
    被告行為後，毒品危害防制條例第4 條於109 年1 月15日經
    總統公布修正，並於同年7 月15日施行（同條例第19條第1
    項，並未修正) 。修正前毒品危害防制條例第4 條第3 項規
    定：「製造、運輸、販賣第三級毒品者，處7 年以上有期徒
    刑，得併科新臺幣7 百萬元以下罰金。」，修正後則規定：
    「製造、運輸、販賣第三級毒品者，處7 年以上有期徒刑，
    得併科新臺幣1 千萬元以下罰金。」，修正後之規定提高販
    賣第三級毒品得併科之罰金，經比較新舊法之結果，修正後
    之刑度顯較修正前為重，並未較有利於行為人，應依刑法第
    2 條第1 項前段規定，適用被告行為時即修正前毒品危害防
    制條例第4 條第3 項規定。
  ㈡論罪：
    核被告就附表一各編號所為，均係犯修正前毒品危害防制條
    例第4 條第3 項之販賣第三級毒品罪。被告就附表一所犯各
    罪，犯意個別，行為互殊，應予分論併罰。
  ㈢量刑：
    爰以行為人之責任為基礎，審酌被告無視國家禁令，共計7
    次販賣愷他命與他人，對社會大眾之危害程度非微；參以被
    告各次之犯罪動機、目的、手段、販賣愷他命之數量；兼衡
    被告自始均否認全部犯行，可認其犯後態度不佳；復參諸被
    告於本案前僅有違反商標法經法院判處拘役30日及犯肇事逃
    逸罪經檢察官為緩起訴處分之前案，有臺灣高等法院被告前
    案紀錄表在卷可憑（見本院卷第257 至258 頁），可認其素
    行尚可；另參酌被告自陳：學歷為臺北商專肄業之智識程度
    、離婚、需與父母共同扶養1 名3 歲半之女兒、與父母同住
    、待業中等語（見本院卷第247 頁）之家庭經濟生活狀況等
    一切情狀，分別量處如附表一「宣告刑」欄所示之刑，及就
    宣告各有期徒刑部分，考量各刑期總和上限及其中最長期，
    且所犯罪刑為相同犯罪類型且各罪違犯之時間僅相距不足一
    月，時間甚近，於合併處罰時之責任非難重複程度；暨被告
    各犯罪情節、危害情況、侵害法益、犯罪次數等總體情狀綜
    合評價判斷，而定其應執行之刑如主文所示，以示警懲。
五、沒收：
  ㈠按犯第4 條至第9 條、第12條、第13條或第14條第1 項、第
    2 項之罪者，其供犯罪所用之物，不問屬於犯罪行為人與否
    ，均沒收之；有關違禁物、供犯罪所用、犯罪預備之物或犯
    罪所生之物，於全部或一部不能沒收或不宜執行沒收時，追
    徵其價額，毒品危害防制條例第19條第1 項及刑法第38條第
    4 項分別定有明文。查被告所持系爭門號之SIM 卡及不詳手
    機1 支，係本案被告用以聯繫販賣毒品之用，雖未經扣案，
    然無證據證明業已滅失，自應依毒品危害防制條例第19條第
    1 項規定，宣告沒收之，並依刑法第38條第4 項規定，諭知
    於全部或一部不能沒收或不宜執行沒收時，追徵其價額。
  ㈡次按犯罪所得，屬於犯罪行為人者，沒收之；前開沒收，於
    全部或一部不能沒收或不宜執行沒收時，追徵其價額，刑法
    第38條之1 第1 項前段及第3 項定有明文。查被告就附表一
    所示販賣第三級毒品愷他命之犯行，就各次販毒價金均已實
    際取得，雖均未扣案，惟既均為被告該次販賣毒品之犯罪所
    得，自均應依刑法第38條之1 第1 項前段及第3 項規定，於
    附表一各編號「沒收」欄下併予宣告沒收，並於全部或一部
    不能或不宜執行沒收時，追徵其價額。
乙、無罪部分
壹、公訴意旨略以：被告基於販賣第三級毒品之犯意，於附表二
    所示之交易時間、交易地點，以附表二所示之價錢及交易內
    容，販賣附表二所示數量及價值之第三級毒品愷他命與劉文
    皓共計5 次。因認被告均涉犯修正前毒品危害防制條例第4
    條第3 項之販賣第三級毒品罪嫌等語。
貳、按犯罪事實應依證據認定之，無證據不得認定犯罪事實；又
    不能證明被告犯罪者，即應諭知無罪之判決，刑事訴訟法第
    154條第2項、第301條第1項分別定有明文。次按認定不利於
    被告之事實，須依積極證據，苟積極證據不足為不利於被告
    事實之認定時，即應為有利於被告之認定，更不必有何有利
    之證據。又認定犯罪事實所憑之證據，雖不以直接證據為限
    ，間接證據亦包括在內，然而無論直接或間接證據，其為訴
    訟上之證明，須達於通常一般人均不致有所懷疑，而得確信
    其為真實之程度，始得據為有罪之認定（最高法院30年上字
    第816 號及76年度台上第4986號判決意旨參照）。另對向正
    犯之立為證人，如購買毒品者之指證某人為販毒者，雖非屬
    共犯證人之類型，但其陳述因有獲邀減刑誘因之利害關係，
    本質上存有較大之虛偽危險性，為擔保其所為不利於對向共
    犯之陳述之真實性，尤應有足以令人確信其陳述為真實之補
    強證據，始得據為不利被告之認定；而所謂補強證據，係指
    該證人之陳述本身以外之別一證據，而與其陳述具有關連性
    ，並因兩者之相互利用，而得以證明其所指之犯罪事實具有
    相當程度之真實性者而言（最高法院99年度台上字第6303號
    判決可資參照）。
參、檢察官認被告涉有上開犯行，無非係依①證人劉文皓之證述
    ；②被告與劉文皓間之微信對話紀錄擷圖；③網路銀行轉帳
    紀錄擷圖及系爭帳戶之交易往來明細；④劉文皓所提供與被
    告交易毒品地點之照片等為其主要論據。訊據被告堅決否認
    涉有前揭犯行，並以上揭情詞置辯，另辯稱：109 年2 月11
    日被告整日都在家未出門，此部分從被告所提出被證1 下方
    連續之照片可見，是由當日下午3 點44分到11點33分均有拍
    照的相關紀錄，可見被告該日確實在家。另外由被告所提被
    證2 、3 之FB通聯紀錄，均可見被告與劉文皓於該日無任何
    聯絡，可證被告於該日並無販賣毒品與劉文皓等語。
肆、經查：
一、證人劉文皓固於偵訊及本院審理中均證稱被告有於附表二所
    示之交易時間、交易地點及交易內容，販賣第三級愷他命與
    劉文皓共5 次等語。然查，綜觀劉文皓所提出其與被告間之
    微信對話紀錄擷圖之時間，僅自108 年10月27日至同年11月
    12日間，查無附表二各編號所示交易時間之對話紀錄，自難
    以此作為劉文皓證述之補強證據。至於劉文皓固稱於109 年
    2 月11日其係以臉書（facebook）與被告聯絡等語（見本院
    卷第210 頁），然劉文皓所持之行動電話已經格式化，而無
    法讀取其與被告之FB（即臉書）Messenger 對話內容乙情，
    此有臺北市政府警察局士林分局109 年4 月29日北市警士分
    刑字第1093013081號函在卷足憑（見偵卷一第143 頁），復
    查卷內未有劉文皓曾於該日與被告間之任何通話或對話紀錄
    可供佐證上情，亦難作為劉文皓證詞之補強證據。
二、另就匯款紀錄而言，除附表二編號4 外，劉文皓係證稱其餘
    各次均係以現金給付與被告，既無匯款紀錄可憑，即難以此
    作為劉文皓證詞之補強證據。至於附表二編號4 雖有劉文皓
    於同日匯款1 萬2,000 元至系爭帳戶內之紀錄，然匯款之原
    因多端，參以劉文皓與被告間曾有因酒單之金錢往來一節，
    已如上所述，可知亦可能係其他名目之款項，在無如匯款當
    日或前後之微信或臉書對話紀錄得佐證該日被告與劉文皓確
    有見面或連繫之情形下，實難徒以劉文皓有匯款至系爭帳戶
    一情即遽認該筆金額即為被告販賣第三級毒品愷他命之款項
    ，亦難以此匯款紀錄作為劉文皓證詞之補強證據。另就劉文
    皓所提供附表二編號1 、3 、4 地點之照片等證據，僅有上
    開地點之外觀，並無被告或劉文皓交易毒品之照片或相關跡
    象，至多僅可證明劉文皓曾至該處或知悉上開地點之位置，
    亦難以此遽認此即為被告販賣愷他命與劉文皓之地點，而得
    作為劉文皓證詞之補強證據。
三、末就被告所使用系爭門號之基地台位置而言，附表二編號1
    至4 所示之交易時間，均為該日某時許，既無法特定時間，
    即難以與系爭門號之基地台位置做比對。至於附表二編號5
    所示之交易時間即109 年2 月11日20至21時許，於21時12分
    1 秒時，系爭門號之基地台位置係位於新北市○○區○○路
    ○段00號4 樓，有雙向通聯資料查詢可憑（見本院卷第103
    頁），此與劉文皓所證稱該日約20時、21時許在臺北市士林
    區承德路3 段之被告家附近交易愷他命等語（見偵卷一第14
    9 頁）之交易地點有相當距離，位置既有不同，亦難作為證
    人劉文皓證詞之補強證據。
伍、綜上所述，公訴意旨所稱被告所涉於附表二所示之交易時間
    、交易地點及交易內容，販賣第三級毒品與劉文皓之犯行，
    卷內僅有證人劉文皓單一之證述，尚無其他積極之補強證據
    ，則檢察官所提出之證據尚難認已達於通常一般人均不致有
    所懷疑，而得確信其為真實之程度，是依無罪推定及有疑唯
    利被告之原則，本院即無從為有罪之認定，則依前揭規定及
    說明，即均應為無罪之諭知，以示審慎。
據上論斷，應依刑事訴訟法第299 條第1 項前段、第301 條第1
項，修正前毒品危害防制條例第4 條第3 項、第19條第1 項，刑
法第2 條第1 項前段、第11條、第51條第5 款、第38條第4 項、
第38條之1 第1 項前段、第3 項，判決如主文。
本案經檢察官陳貞卉提起公訴，檢察官許梨雯到庭執行職務。
中    華    民    國  110     年    3     月    4     日
                  刑事第六庭審判長法  官  雷雯華
                                  法  官  李冠宜
                                  法  官  林哲安
以上正本證明與原本無異。
如不服本判決，應於收受判決後20日內向本院提出上訴書狀，並
應敘述具體理由；其未敘述上訴理由者，應於上訴期間屆滿後20
日內向本院補提理由書（均須按他造當事人之人數附繕本），「
切勿逕送上級法院」。告訴人或被害人如對於本判決不服者，應
具備理由請求檢察官上訴，其上訴期間之計算係以檢察官收受判
決正本之日期為準。
                                  書記官  蕭博騰
中    華    民    國   110    年    3     月    9     日
附錄本判決論罪科刑法條全文：
修正前毒品危害防制條例第4 條
製造、運輸、販賣第一級毒品者，處死刑或無期徒刑；處無期徒
刑者，得併科新臺幣二千萬元以下罰金。
製造、運輸、販賣第二級毒品者，處無期徒刑或七年以上有期徒
刑，得併科新臺幣一千萬元以下罰金。
製造、運輸、販賣第三級毒品者，處七年以上有期徒刑，得併科
新臺幣七百萬元以下罰金。
製造、運輸、販賣第四級毒品者，處五年以上十二年以下有期徒
刑，得併科新臺幣三百萬元以下罰金。
製造、運輸、販賣專供製造或施用毒品之器具者，處一年以上七
年以下有期徒刑，得併科新臺幣一百萬元以下罰金。
前五項之未遂犯罰之。
附表一：
編號 交易時間（民國） 交易地點 交易內容（交易單位：均新臺幣） 宣告刑 沒收  1 108年10月27日凌晨5時30分許 臺北市中山區松江路與南京東路交叉路口附近統一便利超商外 以1 萬3,000 元代價購買5 公克愷他命，於108 年10月29日匯款1 萬3,000元。 謝政志販賣第三級毒品，處有期徒刑柒年貳月。 未扣案之不詳手機壹支（含門號○○○○○○○○○○號SIM 卡壹張）及犯罪所得新臺幣壹萬參仟元均沒收之，於全部或一部不能沒收或不宜執行沒收時，追徵其價額。  2 108年10月29日凌晨3、4時許間 同上 以1萬4,200元代價購買愷他命，同日匯款1萬4,200元。 謝政志販賣第三級毒品，處有期徒刑柒年貳月。 未扣案之不詳手機壹支（含門號○○○○○○○○○○號SIM 卡壹張）及犯罪所得新臺幣壹萬肆仟貳佰元均沒收之，於全部或一部不能沒收或不宜執行沒收時，追徵其價額。  3 108年11月1日凌晨3時至清晨7時許 同上 以1萬3,000元代價購買愷他命，同日匯款1 萬3,000元。 謝政志販賣第三級毒品，處有期徒刑柒年貳月。 未扣案之不詳手機壹支（含門號○○○○○○○○○○號SIM 卡壹張）及犯罪所得新臺幣壹萬參仟元均沒收之，於全部或一部不能沒收或不宜執行沒收時，追徵其價額。  4 108年11月3日2時至3時許 臺北市某地 以1萬8,750元代價購買愷他命，同日匯款1 萬8,750 元。 謝政志販賣第三級毒品，處有期徒刑柒年肆月。 未扣案之不詳手機壹支（含門號○○○○○○○○○○號SIM 卡壹張）及犯罪所得新臺幣壹萬捌仟柒佰伍拾元均沒收之，於全部或一部不能沒收或不宜執行沒收時，追徵其價額。  5 108年11月6日凌晨4時許 臺北市某地 以1萬9,000元代價購買愷他命，同日匯款1 萬9,000元。 謝政志販賣第三級毒品，處有期徒刑柒年肆月。 未扣案之不詳手機壹支（含門號○○○○○○○○○○號SIM 卡壹張）及犯罪所得新臺幣壹萬玖仟元均沒收之，於全部或一部不能沒收或不宜執行沒收時，追徵其價額。  6 108年11月7日某時許 臺北市某地 以1萬2,500元代價購買愷他命，同日匯款1 萬2,500元。 謝政志販賣第三級毒品，處有期徒刑柒年貳月。 未扣案之不詳手機壹支（含門號○○○○○○○○○○號SIM 卡壹張）及犯罪所得新臺幣壹萬貳仟伍佰元均沒收之，於全部或一部不能沒收或不宜執行沒收時，追徵其價額。  7 108年11月12日清晨8時許 臺北市某地 以6,500 元代價購買愷他命，同日匯款6,500 元。 謝政志販賣第三級毒品，處有期徒刑柒年。 未扣案之不詳手機壹支（含門號○○○○○○○○○○號SIM 卡壹張）及犯罪所得新臺幣陸仟伍佰元均沒收之，於全部或一部不能沒收或不宜執行沒收時，追徵其價額。 
附表二：
編號 交易時間（民國） 交易地點 交易內容（交易單位：均新臺幣）  1 108 年2 月間某日某時許 臺北市大同區迪化街某公廟附近 以6,000 至7,000 元代價，以現金購買5 公克愷他命。  2 108 年5 月初某日某時許 臺北市中山區林森北路與錦州街口 以7,000 至8,000 元代價，以現金購買5 公克愷他命。  3 108 年7 月間某日某時許 臺北市○○區○○路0 段00號3樓 以1 萬5,000 至1 萬6,000 元代價，以現金購買10公克愷他命。  4 108 年9 月26日某時許 臺北市中山區與松江路與南京東路交叉路口附近統一便利超商外 以1 萬2,000 元代價，購買數量不詳愷他命，同日匯款。  5 109 年2 月11日20時至21時許間 臺北市○○區○○路0 段00號前 以6 萬5,000 元之代價，以現金購買50公克愷他命。